臺灣板橋地方法院刑事判決　　　　　　　93年度訴字第1921號
公　訴　人　臺灣板橋地方法院檢察署檢察官
被　　　告　甲○○
上列被告因違反毒品危害防制條例案件，經檢察官提起公訴（93
年度核退毒偵字第1193號），本院判決如下：
    主  文
甲○○連續施用第一級毒品，累犯，處有期徒刑壹年壹月。扣案
之第一級毒品海洛因貳包（合計驗餘淨重零點伍捌公克）以及第
二級毒品安非他命參包（合計淨重肆點壹公克）均沒收銷燬之。
    犯罪事實
一、甲○○前於民國88年間因施用毒品案件，經依本院88年度毒
    聲字第1516號裁定送觀察、勒戒後，認無繼續施用毒品之傾
    向，由臺灣板橋地方法院檢察署檢察官以88年度偵字第5913
    號、第5559號為不起訴處分確定。復於89年間因施用毒品案
    件，經依本院89年度毒聲字第6321號裁定送觀察、勒戒後，
    認有繼續施用毒品之傾向，除經本院以89年度毒聲字第6639
    號裁定令入戒治處所施以強制戒治，嗣因執行強制戒治成效
    及格，無繼續戒治之必要，本院以90年度毒聲字第1515號裁
    定停止戒治，所餘期間付保護管束，於90年5 月1 日釋放出
    所，該停止戒治付保護管束之期間於90年11月17日期滿外，
    另由臺灣板橋地方法院檢察署檢察官以89年度毒偵字第6976
    號聲請簡易判決處刑，本院以90年度板簡字第42號判處有期
    徒刑4 月，如易科罰金，以300 元折算1 日確定，於91年8
    月16日執行徒刑完畢。詎猶不思戒絕毒癮，復基於施用第一
    級毒品海洛因及第二級毒品安非他命之概括犯意，(一)於93年
    1 月間某日，在不詳處所，施用第二級毒品安非他命1 次；
    (二)於93年7 月26日晚間某時許，在其租用位於臺北縣板橋市
    ○○○路93巷27號4 樓住處內，以將第一級毒品海洛因及第
    二級毒品安非他命共同置於玻璃球中加熱燒烤產生煙霧吸聞
    之方式同時施用第一級毒品海洛因及第二級毒品安非他命1
    次；(三)於94年1 月17日晚間9 時許為警採集其尿液前之26小
    時內某時許、96小時內某時許，在不詳處所，分別施用第一
    級毒品海洛因及第二級毒品安非他命各1 次。嗣經警先於93
    年7 月27日下午6 時許，在臺北縣板橋市○○○路93巷27號
    前查獲，並自其騎乘之車牌號碼EBT-559 號輕機車置物箱內
    起出第一級毒品海洛因1 包（驗餘淨重0.52公克），再於同
    日時30分許，帶同警方前往其上揭租屋處起出第一級毒品海
    洛因1 包（驗餘淨重0.06公克）、第二級毒品安非他命3 包
    （合計淨重4.1 公克）、吸食器1 組、分裝袋1 盒、注射針
    筒6 支、玻璃球2 個、分裝鏟3 支、殘渣袋10個、電子磅秤
    1 個；復於94年1 月17日晚間8 時30分許，在臺北縣板橋市
    ○○路44號前，因通緝而為警查獲，併採集其尿液送驗結果
    ，呈安非他命類陽性反應及鴉片類陽性反應，而得悉上情。
二、案經臺北縣政府警察局海山分局報請臺灣板橋地方法院檢察
    署檢察官偵查起訴。
    理    由
一、訊據被告甲○○對於其曾於93年1 月間某日，施用第二級毒
    品安非他命1 次以及於93年7 月26日晚間某時許，在其上揭
    租屋處內，同時施用第一級毒品海洛因及第二級毒品安非他
    命1 次等事實分別於偵查中及本院審理時自白不諱（見臺灣
    板橋地方法院檢察署93年度毒偵字第3505號偵查卷第3 頁及
    本院94年3 月15日準備程序筆錄、94年4 月27日審判筆錄）
    ，而其於93年7 月27日晚間9 時30分許，經警採集其尿液送
    驗結果，確均呈安非他命類陽性反應及鴉片類陽性反應，此
    有臺北縣政府警察局海山分局毒品危害防制條例被移送者姓
    名暨代碼對照表、臺灣檢驗科技股份有限公司濫用藥物檢驗
    報告各1 紙附卷可稽；至被告於93年7 月27日下午6 時許及
    同日時30分許，分別在臺北縣板橋市○○○路93巷27號前其
    所騎乘之車牌號碼為EBT- 559號輕機車置物箱內及其上揭租
    屋處內，為警起出之白粉各1 包，經送法務部調查局鑑驗結
    果，均檢出含有第一級毒品海洛因成分（驗餘淨重分別為0.
    52公克、0.06公克），有該局93年8 月30日調科壹字第0600
    08698 號、第000000000 號鑑定通知書各1 紙在卷足憑，所
    含毒品成份與被告尿液檢出毒品反應相符；並有第二級毒品
    安非他命3 包（合計淨重4.1 公克）扣案可佐，足認被告前
    開自白與事實相符。次查，被告另於94年1 月17日晚間9 時
    許因通緝到案（移送文號：北縣警海刑字第0940002203號）
    併為警採集其尿液送驗結果，亦呈安非他命類陽性反應及鴉
    片類陽性反應，此有臺灣檢驗科技股份有限公司濫用藥物尿
    液檢驗報告影本1 紙（檢體編號02203-1 號）附卷可稽；而
    上開檢驗公司係先以EIA 酵素免疫分析法篩驗，其尿液中鴉
    片類、安非他命類濃度超出檢測範圍，再以GC/MS 氣相層析
    / 質普儀法確認；其檢驗方法係先以「氣相層析儀」將物質
    氣化後，再經分析管分離，由於各種物質之沸點及對管柱之
    吸附力不同，在經過檢測器（Detector）測定後，表現出不
    同之滯留時間（Retensiontime）， 以滯留時間來判斷係何
    種物質；再利用「質譜儀」為檢測器，將物質撞擊成碎片，
    記錄其質譜圖。因每個化合物之鍵結能力不同，故不同之物
    質會有其特定之質譜圖，因此在物質之判斷上有如指紋之鑑
    定，在理論上，扣除人為因素，其精確度已接近百分之百，
    此為本院歷來審理毒品案件為職務上所知悉。又海洛因係由
    嗎啡經化學合成之半人工合成品，其毒性倍於嗎啡，其施打
    或吸食後經人體代謝作用而分解成毒性較低之嗎啡，而於尿
    液中被檢測出，故吸食或施打海洛因在尿液中均以嗎啡型態
    被檢測出，且海洛因經注射入人體後，約百分之80於24小時
    內自尿中排出，一般而言，尿液中能否驗出嗎啡陽性反應與
    其投與量、投與途徑、採尿時間、個人體質及檢驗方法之靈
    敏度有關，國外曾有文獻報導注射6 毫克之海洛因鹽酸鹽，
    其代謝物嗎啡之平均可檢出時限約為26小時，此業行政院衛
    生署藥物食品檢驗局於81年9 月7 日以藥檢一字第8114885
    號函函釋在案。且尿液中檢出安非他命陽性反應，其非法吸
    用時間距採尿時，最長不會超過4 日，此業經行政院衛生署
    藥物食品檢驗局以81年2 月8 日（81）藥檢壹字第001156號
    函釋在案。從而，被告於94年1 月17日晚間9 時為警採集其
    尿液前26小時內某時許、96小時內某時許，另分別施用第一
    級毒品海洛因及第二級毒品安非他命各1 次，亦堪認定。此
    外，復有臺灣高等法院被告前案紀錄表、臺灣板橋地方法院
    檢察署檢察官88年度偵字第5913號、第5559號不起訴處分書
    各1 件存卷可按。本案事證明確，被告於強制戒治執行完畢
    釋放出所後，5 年以內再犯本案施用第一級毒品及施用第二
    級毒品犯行堪以認定，應予依法論罪科刑。
二、核被告所為，係犯毒品危害防制條例第10條第1 項之施用第
    一級毒品罪及同條第2 項之施用第二級毒品罪。被告施用第
    一級毒品海洛因、第二級毒品安非他命前、後持有第一級毒
    品海洛因、第二級毒品安非他命之低度行為應分別為其施用
    各該等毒品之高度行為所吸收，均不另論罪。被告先後多次
    施用第一級毒品海洛因、第二級毒品安非他命之行為，時間
    均緊接，方法亦相同，所犯各係犯罪構成要件相同之罪名，
    顯係基於概括犯意而為，皆為連續犯，應分別依刑法第56條
    規定論以一罪並加重其刑。又被告陳明其於93年7 月26日晚
    間某時許，在其租用位於臺北縣板橋市○○○路93巷27號4
    樓住處內，係以將第一級毒品海洛因及第二級毒品安非他命
    共同置於玻璃球中加熱燒烤產生煙霧吸聞之方式同時施用第
    一級毒品海洛因及第二級毒品安非他命等情明確，是其一行
    為觸犯上揭2 罪名，為想像競合犯，應依刑法第55條前段規
    定依較重之連續施用第一級毒品罪處斷。至公訴意旨雖認被
    告所犯前開2 罪間，犯意個別，罪名互殊，應依數罪分論併
    罰等語；惟公訴人並未指出資以認定被告係分別施用第一級
    毒品海洛因與第二級毒品安非他命之證據方法，自應為有利
    被告之認定，是公訴人認被告所犯上揭2 罪，應予分別併罰
    一節，尚有未洽。另公訴意旨雖未敘及被告於94年1 月17日
    晚間9 時許為警採集其尿液前26小時內某時許、96小時內某
    時許，分別施用第一級毒品海洛因及第二級毒品安非他命各
    1 次等犯行，然該部分事實與公訴人提起公訴之犯罪事實既
    具連續犯之裁判上一罪關係，應為起訴效力所及，且經本院
    依職權調取被告於94年1 月17日經臺北縣政府警察局通緝到
    案並採集尿液送驗之檢驗報告而得悉上情，本院自應併予審
    理。又被告前因施用毒品案件，經本院以90年度板簡字第42
    號判處有期徒刑4 月，如易科罰金，以300 元折算1 日確定
    ，於91年8 月16日執行徒刑完畢，有臺灣高等法院被告前案
    紀錄表1 件在卷足憑，其於5 年以內再犯本案有期徒刑以上
    之罪，為累犯，應依刑法第47條規定遞予加重其刑。爰審酌
    被告前已因施用毒品，獲得不起訴處分之寬典，復入監執行
    徒刑，仍不能戒除毒癮，再次漠視法令禁制而犯本罪，惟其
    施用毒品所生危害，實以自戕身心健康為主，對於他人生命
    、身體、財產等法益，尚無明顯而重大之實害，暨其施用毒
    品之次數、犯罪後之態度等一切情狀，量處如主文所示之刑
    ，以示懲儆。
三、又扣案之第一級毒品海洛因2 包（驗餘淨重分別為0.52公克
    、0.06公克，合計0.58公克）以及第二級毒品安非他命3 包
    （合計淨重4.1 公克），不問屬於犯人與否，均應依毒品危
    害防制條例第18條第1 項前段規定沒收銷燬之。至扣案之吸
    食器1 組、分裝袋1 盒、注射針筒6 支、玻璃球2 個、分裝
    鏟3 支、殘渣袋10個、電子磅秤1 個，被告既於本院訊問時
    均否認為其所有，復查無證據證明確係被告所有之物，故均
    不予宣告沒收，併予敘明。
據上論斷，應依刑事訴訟法第299 條第1 項前段，毒品危害防制
條例第10條第1 項、第2 項、第18條第1 項前段，刑法第11條前
段、第56條、第55條、第47條，判決如主文。
本案經檢察官陳鴻濤到庭執行職務。
中　　華　　民　　國　　94　　年　　5 　　月　　19　　日
                  刑事第九庭審判長法　官　胡　堅　勤
                                  法　官　李　君　豪
                                  法  官  王　瑜　玲
上列正本證明與原本無異。
如不服本判決，應於判決送達後10日內向本院提出上訴狀（應附
繕本），上訴於臺灣高等法院。
中　　華　　民　　國　　94　　年　　5 　　月　　19　　日
                                  書記官  黃  頌  棻
附錄本案論罪科刑法條全文：
毒品危害防制條例第10條
施用第一級毒品者，處六月以上五年以下有期徒刑。
施用第二級毒品者，處三年以下有期徒刑。
